臺灣高雄地方法院刑事判決　　　　　　　95年度訴字第4567號
公　訴　人　臺灣高雄地方法院檢察署檢察官
被　　　告　乙○○
上列被告因毒品危害防制條例案件，經檢察官提起公訴（95年度
毒偵字第8626號）及移送併辦（96年度毒偵字第339 號），本院
依簡式審判程序判決如下：
    主  文
乙○○施用第一級毒品，累犯，處有期徒刑壹年，扣案之海洛因
壹包（驗後淨重零點肆參伍公克，及內含海洛因之包裝袋壹個）
沒收銷燬。
    事  實
一、乙○○曾於民國（下同）88年間因施用毒品犯行，經本院以
    88年度毒聲字第6116號裁定送觀察、勒戒，因無繼續施用毒
    品之傾向，於88年9 月7 日執行完畢釋放；猶不知悔改，在
    前揭觀察、勒戒執行完畢釋放後5 年內即89年間，復因施用
    毒品犯行，經本院以89年度訴字第2279號判決判處有期徒刑
    1 年確定，於93年8 月26日執行完畢。嗣又基於施用第一級
    毒品海洛因之犯意，自95年10月4 日上午9 時20分許起，在
    高雄縣鳳山市○○路上某處或高雄市○○區○○路42號住處
    ，均以將海洛因摻入香煙內，再點煙吸食之方式，施用海洛
    因多次，平均2 至3 日施用1 次，最後1 次於95年11月27日
    凌晨某時，在上址住處施用。嗣於95年10月4 日上午9 時49
    分許及95年11月27日晚間10時30分許，為警分別在高雄市苓
    雅區○○○路96-4號、高雄市前金區○○○路61號12樓之15
    查獲，並於上開95年10月4 日查獲當次扣得海洛因1 包（驗
    前淨重0.462 公克、驗後淨重0.435 公克，及內含海洛因之
    包裝袋1 個），經採集其尿液送檢，檢驗結果呈嗎啡陽性反
    應，而知上情。
二、案經高雄市政府警察局苓雅分局報請台灣地方法院檢察署檢
    察官偵查起訴及移送併辦。
    理  由
一、上開事實，業據被告乙○○於警詢、偵查及審理時均坦承不
    諱（見警(一)卷第3 頁、偵(一)卷第32頁、本院卷第25、68頁）
    ，且經警採集其尿液，送高雄市立凱旋醫院檢驗結果，被告
    尿液均呈施用海洛因後之嗎啡陽性反應，此有該醫院濫用藥
    物尿液檢驗報告2 份可稽（見警(二)卷第23頁、偵(一)卷第37頁
    ），並有被告所持之白色粉末包1 包扣案可憑，而該白色粉
    末確係海洛因無訛，亦有上開醫院濫用藥物成品檢驗鑑定書
    1 份可佐（見本院卷第32頁），足證被告之自白與事實相符
    。按毒品危害防制條例於92年7 月9 日修正公布，自93年1
    月9 日施行，其中第20條、第23條將施用毒品之刑事處遇程
    序，區分為「初犯」及「5 年內再犯」、「5 年後再犯」。
    依其立法理由之說明：「初犯」，經觀察、勒戒或強制戒治
    後，應為不起訴處分或不付審理之裁定；經觀察、勒戒或強
    制戒治執行完畢釋放後，「5 年內再犯」者，因其再犯率甚
    高，原實施之觀察、勒戒及強制戒治既已無法收其實效，爰
    依法追訴或裁定交付審理。至於經觀察、勒戒或強制戒治執
    行完畢釋放後，「5 年後再犯」者，前所實施之觀察、勒戒
    或強制戒治已足以遮斷其施用毒品之毒癮，為期自新及協助
    其斷除毒癮，仍適用「初犯」規定，先經觀察、勒戒或強制
    戒治之程序。從而依修正後之規定，僅限於「初犯」及「5
    年後再犯」二種情形，始應先經觀察、勒戒或強制戒治程序
    。倘被告於5 年內已再犯，經依法追訴處罰，縱其第3 次（
    或第3 次以上）再度施用毒品之時間，在初犯經觀察、勒戒
    或強制戒治執行完畢釋放5 年以後，已不合於「5 年後再犯
    」之規定，且因已於「5 年內再犯」，顯見其再犯率甚高，
    原實施觀察、勒戒或強制戒治，已無法收其實效，即應依該
    條例第10條處罰（最高法院95年5 月9 日95年度第7 次刑事
    庭會議決議參照）。查被告乙○○於88年間因施用毒品犯行
    ，經本院以88年度毒聲字第6116號裁定送觀察、勒戒，因無
    繼續施用毒品之傾向，於88年9 月7 日執行完畢釋放；復因
    施用毒品犯行，經本院以89年度訴字第2279號判決判處有期
    徒刑1 年確定，於93年8 月26日執行完畢之事實，有臺灣高
    等法院被告前案紀錄表在卷可參，是被告雖係於上開觀察、
    勒戒執行完畢釋放5 年後再犯本罪，然其前次所犯本院89年
    度訴字第2279號施用毒品案件，係在上開觀察、勒戒執行完
    畢釋放5 年內所為，而屬「5 年內再犯」之情形，依最高法
    院上開決議之意旨，被告本件施用海洛因之犯行，應依法論
    科，本案事證明確，被告犯行堪予認定。
二、核被告乙○○所為，係犯毒品危害防制條例第10條第1 項之
    施用第一級毒品罪。被告持有海洛因之低度行為，應為其施
    用海洛因之高度行為所吸收，不另論罪。被告多次施用第一
    級毒品海洛因之犯行，因毒品危害防制條例第2 條第1 項規
    定的毒品，即具有成癮性，故毒品危害防制條例所規定之施
    用毒品行為應即具有因毒品成癮而反覆施用之性質；參酌最
    高法院95年度台上字第1079號判決揭示「刑事法若干犯罪行
    為態樣，本質上原具有反覆、延續實行之特徵，立法時既予
    特別歸類，定為犯罪構成要件之行為要素，則行為人基於概
    括之犯意，在密切接近之一定時、地持續實行之複次行為，
    倘依社會通念，於客觀上認為符合一個反覆、延續性之行為
    觀念者，於刑法評價上，即應僅成立一罪。學理上所稱『集
    合犯』之職業性、營業性或收集性等具有重複特質之犯罪均
    屬之，例如經營、從事業務、收集、販賣、製造、散布等行
    為概念者是」之意旨，本院認為毒品危害防制條例所規定處
    罰之施用毒品行為固具有反覆實施之性質，然各次施用毒品
    之行為係滿足各單次毒癮發作所致，各次施用毒品行為係各
    自獨立，尚難認係同一行為之數次舉動。換言之，施用毒品
    行為與接續犯之概念有別，而集合犯與連續犯之區別則在於
    立法者已將本質上具有反覆、延續實行之特徵予特別歸類而
    定為犯罪構成要件之行為要素，且依社會通念於客觀上認為
    符合一個反覆、延續性之行為觀念者即應僅成立集合犯之一
    罪，反之則係連續犯，準此，毒品危害防制條例既依成癮性
    、濫用性及對社會危害性而將毒品分為四級，且僅規定處罰
    施用第一、二級毒品，足見毒品危害防制條例所處罰施用第
    一、二級毒品，其構成要件之行為要素係具有成癮、濫用之
    反覆、延續實行，且依社會通念於客觀上認為符合一個反覆
    、延續性之行為觀念，於刑法評價上，即應僅成立「集合犯
    」之一罪。檢察官雖未就被告自95年10月5 日某時起至95年
    11月27日凌晨某時止之施用毒品犯行部分起訴，惟上開部分
    行為與已起訴之95年10月4 日上午9 時20分許之施用海洛因
    犯行部分，有集合犯之實質上一罪關係，已如前述，且其中
    95年11月27日凌晨某時施用毒品之犯行，業經檢察官移送併
    辦，均為起訴效力所及，本院自得併予審理。又被告於89年
    間因施用毒品犯行，經本院以89年度訴字第2279號判決判處
    有期徒刑1 年確定，於93年8 月26日執行完畢等情，此有臺
    灣高等法院被告前案紀錄表附卷可佐，是其5 年以內故意再
    犯本件有期徒刑以上之罪，為累犯，依刑法第47條第1 項規
    定加重其刑。爰審酌被告前因多次施用毒品犯行，經裁定送
    觀察、勒戒或強制戒治，及有期徒刑之執行完畢，有臺灣高
    等法院被告前案紀錄表在卷可參，猶為毒品之施用，足見其
    已陷於毒癮，難以自拔，為戒除其用毒慣行，自當施以相當
    期間之強制禁絕處遇，期能達戒絕之效，並念其坦承全部犯
    行，犯後態度尚佳等一切情狀，量處如主文所示之刑，以示
    懲儆。扣案之海洛因1 包（驗後淨重0.435 公克，及內含海
    洛因難以析離之包裝袋1 個），為查獲之毒品，爰依毒品危
    害防制條例第18條第1 項前段之規定，宣告沒收銷燬，至海
    洛因送驗所致之耗損，因已滅失，爰不諭知沒收銷燬。
據上論斷，應依刑事訴訟法第273 條之1 第1 項、第299 條第1
項前段，毒品危害防制條例第10條第1 項、第18條第1 項前段，
刑法第11條、第47條第1 項，判決如主文。
本案經檢察官甲○○到庭執行職務
中　　華　　民　　國　　96　　年　　 2　　月　　 9　　日
                    刑事第十三庭法　官  方錦源
上正本證明與原本無異
如不服本判決，應於判決送達後10日內，向本院提出上訴狀。
中　　華　　民　　國　　96　　年　　2 　　月　 　9　　日
                                書記官  鄧思辰
附錄本案論罪科刑法條全文：
毒品危害防制條例第10條第1項
施用第一級毒品者，處 6 月以上 5 年以下有期徒刑。
